【裁判字號】    92,上訴,1780
【裁判日期】    920722
【裁判案由】    毒品危害防制條例
【裁判全文】
臺灣高等法院刑事判決                          九十二年度上訴字第一七八０號
    上  訴  人
    即  被  告  丙○○
                甲○○
    共      同
    選任辯護人  鄭崇文    律師
右上訴人因毒品危害防制條例案件，不服臺灣桃園地方法院九十一年度訴字第七八五
號，中華民國九十二年三月三十一日第一審判決（起訴案號：臺灣桃園地方法院檢察
署九十年度偵字第一七五０一號），提起上訴，本院判決如左：
    主  文
原判決撤銷。
丙○○、甲○○均無罪。
    理  由
一、公訴意旨略以：被告甲○○基於意圖營利之概括犯意，先於民國（下同）九十年
    九月中旬在桃園縣八德市金雞商場附近，以一小包零點三公克第二級毒品安非他
    命，新台幣（下同）一千元之代價，販賣第二級毒品安非他命予乙○○；再於九
    十年十月十一日晚上七時十分許，與丙○○共同意圖營利，至桃園縣八德市○○
    路一一五六巷四弄五號乙○○家中，以一千元售價，販賣第二級毒品安非他命（
    毛重零點四公克）予乙○○，為警當場查獲，並扣有第二級毒品安非他命（毛重
    零點四公克）、記載毒品交易之筆記本一本。因認被告甲○○涉有毒品危害防制
    條例第四條第二項、第四條第五項、第二項之罪嫌，被告丙○○涉有毒品危害防
    制條例第四條第五項、第二項之罪嫌。
二、查刑事訴訟法第一百五十六條第二項規定：被告之自白不得作為有罪判決之唯一
    證據，仍應調查其他必要之證據，以察其是否與事實相符。其立法意旨乃在防範
    被告自白之虛擬致與真實不符，故對自白在證據上之價值加以限制，明定須藉補
    強證據以擔保其真實性。又利用共同被告之共犯或非共同被告之共犯之自白或其
    他不利於己之陳述，為認定被告犯罪之證據，不特與利用被告自己之自白作為其
    犯罪之證明同有自白虛偽性之危險，亦不免有嫁禍於被告而為虛偽供述之危險，
    自亦不得以其自白或不利於己之陳述作為被告有罪判決之唯一證據，仍應調查其
    他補強證據，以察其是否與事實相符，並非絕對可由法院自由判斷該共犯之自白
    之證明力，況犯毒品危害防制條例第四條第一項至第三項、第五條第一項至第三
    項、第六條第一項至第三項、第七條第一項至第三項、第八條第一項至第三項、
    第十條或第十一條第一、二項之罪，供出毒品來源，因而破獲者，得減輕其刑，
    同條例第十七條定有明文，則施用毒品之人，如供出毒品來源因而破獲，既得藉
    以邀求寬典減輕其刑，為擔保其所為不利於對向共犯之陳述之真實性，尤應有足
    以令人確信其陳述為真實之補強證據，始得據為不利被告之認定（最高法院九十
    一年度台上字第六０八五號判決參照）。
三、檢察官起訴認定被告犯罪無非以：右揭犯罪事實，業據證人乙○○於警偵訊中均
    證述綦詳，再上開筆記本記載「糖」確係表示第二級毒品安非他命，並據被告丙○○於警訊中供述屬實，此外，並有當場交易被查扣之第二級毒品（毛重零點四
    公克）及記載毒品交易之筆記本一本扣案可稽等為據。
四、訊據被告丙○○、甲○○對於右揭時、地為警查獲持有第二級毒品安非他命之事
    實固直承不諱，惟堅決否認有共同販賣毒品犯行。被告丙○○辯稱：九月二十六
    日那時是伊與乙○○二人共同出資向伊朋友「阿忠」購買安非他命吸用。被查獲
    當日係欲向乙○○借用場所吸食安非他命，並未向其兜售安非他命等語。被告甲○○辯稱：查獲當日是丙○○去向乙○○索討新台幣三千元的債款，所帶的安非
    他命是要去吸食用的，不是要販賣給乙○○的等語。
五、經查：
（一）警方於九十年十月十一日晚上七時十分許，於桃園縣八德市○○路一一五六巷
      四弄五號乙○○家中查獲第二級毒品安非他命，證人乙○○對於其家中所查獲
      之安非他命，有相當利害關係，且若將之推卸給被告丙○○、甲○○，當屬對
      其自身有利之事項，是其證言是否可採，自須為嚴格之證明，方得採為論罪之
      依據，合先敘明。
（二）證人乙○○於警訊中供稱：「大約於上個月九十年九月中旬左右下午二、三點
      ，甲○○打我手機說現在有貨問我要不要？我說好要壹仟元的貨，然後我主動
      約在八德市大湳的金雞母商場附近，以新台幣壹仟元代價向甲○○購買了一小
      包零點三公克的安非他命，因我當天帶回該購買的安非他命吸食了一口之後發
      覺該安非他命臭死了，辣死了所以就把它丟了。」（見偵查卷第二十六頁）；
      於偵查中稱：「第一次是九十年九月中旬左右在大湳市場金雞母黃昏市場，對
      面是中路五街的巷口，下午二、三點時，用一千元向甲○○買，是林主動打我
      0000000000，在早上十點及下午二點左右打。」（見偵查卷第四十
      三頁反面）。而被告丙○○及甲○○所使用之行動電話門號為0000000
      000號，業據其等於警訊時供明，並記載於警訊筆錄電話號碼欄位（見偵查
      卷第六頁、第七頁、第十三頁、第十四頁）。觀之卷附遠傳電信股份有限公司
      證人乙○○使用之0000000000行動電話通聯紀錄，雖有與被告丙○○上開0000000000號行動電話號碼通話之通聯紀錄，然撥入時間係
      在九月二十六日上午十時四十四分四十八秒起至十一時四十五分二十五秒止及
      同日下午四點四十七分五十七秒至四點五十一分三十九秒，與證人乙○○警偵
      訊中所稱之九月中旬並不相符，且亦無當日下午二時左右之通聯紀錄，是證人
      乙○○所供與事實是否相符，即有可疑。再依證人乙○○所稱九月中旬被告甲○○所賣之安非他命臭死了、辣死了，所以就把它丟掉等語。則證人所稱之安
      非他命是否確係第二級毒品安非他命，或係它物混充，亦令人懷疑。故僅憑證
      人乙○○之證言，尚難認定被告丙○○及甲○○有於九十年九月中旬販賣安非
      他命之犯行。
（三）扣案之藥物一包經送法務部調查局檢驗結果，係第二級毒品甲基安非他命，淨
      重零點０五公克，包裝重零點三二公克，有該局九十一年七月二十五日調科壹
      字第０九一００四五七五五０號檢驗通知書附卷（見原審卷第二十四頁）。然
      查該扣案之安非他命，數量甚為稀少，且被告二人又有吸食毒品之紀錄，有本
      院被告全國前案紀錄表附卷可佐（見本院卷第十三頁至第二十八頁），故扣案
      之安非他命是否為其等吸食所剩之殘渣，不無可疑。又扣案安非他命僅淨重零
      點零五公克，證人乙○○稱被告販賣之價格係一千元，與販賣安非他命之行情
      顯不相符，有違經驗法則，且並無其他販賣毒品之相關證物如分裝工具扣案可
      資佐證；是亦難以證人乙○○之證言及扣案之安非他命認定被告丙○○、甲○○有於九十年十月十一日晚上七時十分許販賣安非他命之犯行。
（四）至檢察官所認記載毒品交易之筆記本，雖被告丙○○於警訊時自承為其所有，
      其上由被告甲○○所記載之「７／２５糖收入」、「７／２６糖收入」上之「
      糖」表示安非他命，「收入」表示安非他命賣出各情。然上述記載與檢察官起
      訴之販賣行為，時間、交易金額迥然不同，顯不足為被告販賣行為之旁佐，自
      亦無從認定與本件犯罪有關。
（五）綜上論述，僅依證人乙○○之證言及扣案之微量安非他命，尚難據以認定被告
      丙○○、甲○○有何公訴意旨所指犯行。此外，復查無其他積極證據足以證明
      被告丙○○、甲○○二人有販賣安非他命之犯行，自不能證明被告丙○○、甲○○犯罪。
六、原審不察而為被告丙○○、甲○○有罪之判決，尚有未洽，被告丙○○、甲○○
    上訴意旨指摘原判決不當為有理由，應由本院撤銷改判，諭知被告丙○○、甲○○無罪之判決。
據上論斷，應依刑事訴訟法第三百六十九條第一項前段、第三百六十四條、第三百零
一條第一項前段，判決如主文。
本案經檢察官朱兆民到庭執行職務。
中      華      民      國    九十二    年      七      月    二十二    日
                              台灣高等法院刑事第八庭
                                  審判長法  官  陳  祐  治
                                        法  官  楊  炳  禎
                                        法  官  王  炳  梁
右正本證明與原本無異。
檢察官如不服本判決，應於收受送達後十日內向本院提出上訴書狀，其未敘述上訴之
理由者並得於提起上訴後十日內向本院補提理由書（均須按他造當事人之人數附繕本
）。
被告不得上訴。
                                        書記官  潘  大  鵬
中      華      民      國    九十二    年      七      月    二十三    日


司法院資訊處製作；財團法人民間司法改革基金會備份。
